臺灣高等法院刑事判決　　　　　　　　94年度上訴字第2348號
上　訴　人
即　被　告　甲○○
上列上訴人因妨害自由等案件，不服臺灣宜蘭地方法院94年度訴
字第153號，中華民國94年6月22日第一審判決（起訴案號：臺灣
宜蘭地方法院檢察署94年度偵字第558號），提起上訴，本院判
決如下：
    主  文
原判決撤銷。
甲○○共同以非法方法剝奪人之行動自由，處有期徒刑肆月。如
易科罰金，以佰元折算壹日，緩刑貳年。
未扣案之安全帽壹頂沒收之。
    事  實
一、乙○○於民國九十四年二月十日晚間騎乘機車搭載甲○○之
    母藍玉霞返家途中，不慎誤入山區，經與藍玉霞之家人聯繫
    後，由藍玉霞之弟上山搭載藍玉霞，但乙○○所騎乘之機車
    竟發生故障，再經聯繫後由甲○○前往搭載乙○○下山至宜
    蘭縣宜蘭市○○路與大坡路交岔路口之全家便利超商，然因
    甲○○去電告知其舅（即藍玉霞之弟）已將乙○○載至該便
    利商店時，獲知乙○○隱瞞係宜蘭縣礁溪鄉民之身分而對其
    謊稱為臺北人，並因此懷疑乙○○騎乘機車搭載其母藍玉霞
    至山區係欲圖謀不軌，竟心生不滿而進入該便利商店叫出乙
    ○○，再夥同原本相約前往唱歌之年籍姓名不詳綽號「世文
    」、「阿東」、「阿本」及「火炭」等四名成年男子，共同
    基於傷害之犯意聯絡與行為分擔，由其持其所有之安全帽乙
    頂，其餘上開年籍姓名不詳之成年男子則共同徒手圍毆乙○
    ○，但因其等動手圍毆之地點即便利商店門口且緊鄰馬路，
    其等恐遭警發現，遂喝令乙○○乘坐年籍姓名不詳綽號「阿
    東」所騎乘之機車，再由年籍姓名不詳綽號「世文」之成年
    男子乘坐乙○○後方，致使乙○○居中而前後各遭挾制之三
    載方式剝奪乙○○之行動自由，其餘三人再分乘二部機車共
    同強押乙○○前往宜蘭河濱公園某處堤防邊，並承前共同傷
    害之同一犯意接續圍毆乙○○，致造成乙○○受有雙手手背
    、右上背部多處挫傷、頭部外傷、右眼瞼瘀腫及第六頸椎脊
    突骨折等傷害。
二、案經宜蘭縣警察局宜蘭分局報告臺灣宜蘭地方法院檢察署檢
    察官偵查起訴。
    理  由
一、上揭犯罪事實業據被告甲○○於本院調查及審理中坦承不諱
    ，核與告訴人（即證人）乙○○結證之情節相符，復有杏和
    醫院及行政院衛生署宜蘭醫院（委託台北榮民總醫院經營）
    出具之診斷證明書各一份在卷可稽，被告之自白核與事實相
    符，自堪採信，是本案事證明確，被告犯行堪予認定。
二、核被告甲○○之所為，係犯刑法第二百七十七條第一項之傷
    害罪及同法第三百零二條第一項非法剝奪行動自由罪。其與
    年籍姓名不詳綽號「世文」、「阿東」、「阿本」及「火炭
    」之成年男子間，就所犯前開二罪間，具有共同之犯意聯絡
    及行為分擔，應論以共同正犯。又其等以非法方法剝奪被害
    人乙○○之行動自由，乃為求遂行其等接續毆打傷害被害人
    乙○○之目的，是被告所犯前開傷害罪及非法剝奪行動自由
    之二罪間，具有方法、目的之裁判上一罪關係，應依刑法第
    五十五條牽連犯之規定，應從一重之刑法第三百零二條第一
    項非法剝奪行動自由罪處斷。至公訴意旨雖認被告前後二次
    共同毆打被害人乙○○之行為，時間緊接、方法相同且觸犯
    構成要件相同之罪，應論以刑法第五十六條之連續犯，然觀
    之被告及年籍姓名不詳綽號「世文」、「阿東」、「阿本」
    及「火炭」之成年男子，係因恐其等在馬路旁全家便利商店
    前燈光明亮人潮較多之地點圍毆被害人乙○○而遭警察覺，
    始改變地點而壓制被害人行動自由後前往宜蘭河濱公園某處
    堤防邊，再遂行其等圍毆被害人乙○○之犯行，徵諸其等於
    甚短期間內二度共同毆打被害人乙○○之行為，乃為達同一
    目的所為之數侵害行為，而此數行為於密切接近之時地實施
    ，侵害同一法益，致各行為之獨立性極為薄弱，依一般社會
    健全觀念，在時間差距上，難以強行區分。在刑法評價上，
    以視為數個舉動之接續施行，合為包括之一行為予以評價，
    較為合理，故應對被告此部分傷害之犯行論以接續犯，僅論
    以一罪（最高法院八十六年度臺上字第三二九五號判決參照
    ）。公訴意旨謂此部分應以連續犯論罪容有誤會，特此敘明
    。原審予以依法論科，固非無見，惟被害人為被告等共同傷
    害，尚受有第六頸椎脊突骨折，原判決事實欄，未予論述自
    有未當；又被告與被害人乙○○於本院審理中成立和解，有
    和解筆錄在卷可查，原審未及審酌，亦有未洽，被告上訴指
    摘原判決量刑過重及無法繳納罰金，固無理由，惟原判決有
    上述之違誤，自屬無可維持，應由本院將原判決撤銷改判，
    爰審酌被告品行、犯罪之動機在猜疑被害人乙○○對其母藍
    玉霞圖謀不軌、犯後坦承犯行、被害人所受之傷害及被告已
    在本院與被害人乙○○成立和解同意賠償被害人新台幣五萬
    元，有和解筆錄在卷可查，等一切情狀，量處如主文所示之
    刑，並諭知易科罰金之折算標準，以示懲儆。至被告持以毆
    打被害人之安全帽，乃被告所有且供犯罪所用之物，雖未扣
    案，但不能證明業已滅失，仍應依刑法第三十八條第一項第
    二款之規定，併予諭知沒收，再被告前未曾受有期徒刑以上
    刑之宣告，此有本院全國前案紀錄表及臺灣宜蘭法院檢察署
    刑案資料查註紀錄表各一份在卷可稽，而被告與被害人乙○
    ○在本院和解後，被害人亦同意被告所為請求宣告緩刑之聲
    請；再被告經此次偵審教訓後，當能知所警惕，應無再犯之
    虞，本院因認其所宣告之刑，以暫不執行為適當，爰併宣告
    緩刑二年，以啟自新。
據上論斷，應依刑事訴訟法第369條第1項前段、第364條、第299
條第1項前段，刑法第28條、第277條第1項、第302條第1項、第
41條第1項、第55條後段、第38條第1款、第74條第1款，罰金罰
鍰提高標準條例第1條前段、第2條，判決如主文。
本案經檢察官鄭龍照到庭執行職務。
中    華    民    國    94    年     9    月     9    日
                  臺灣高等法院刑事第21庭
                              審判長法官  溫  耀  源
                                    法官  邱  同  印
                                    法官  周  政  達
以上正本證明與原本無異。
如不服本判決，應於收受送達後十日內向本院提出上訴書狀，其
未敘述上訴之理由者並得於提起上訴後十日內向本院補提理由書
（均須按他造當事人之人數附繕本）。
                                  書記官  高  柑  柏
中    華    民    國    94    年     9    月    13    日
附錄：本案論罪科刑法條全文
中華民國刑法第277條第1項
 (普通傷害罪)
傷害人之身體或健康者，處三年以下有期徒刑、拘役或一千元以
下罰金。
中華民國刑法第302條第1項
 (剝奪他人行動自由罪)
私行拘禁或以其他非法方法，剝奪人之行動自由者，處五年以下
有期徒刑、拘役或三百元以下罰金。
